臺灣高等法院臺南分院刑事判決
111年度上訴字第209號
上  訴  人  臺灣雲林地方檢察署檢察官
被      告  BL000-A108096（姓名年籍詳卷）
選任辯護人  張智學律師
上列上訴人因被告偽證等案件，不服臺灣雲林地方法院110年度
訴字第279號中華民國110年12月8日第一審判決（起訴案號：臺
灣雲林地方檢察署109年度偵字第5145號），提起上訴，本院判
決如下：
    主  文
上訴駁回。
    理  由
一、公訴意旨略以：被告即代號BL000-A108096之女子（真實姓
    名年籍詳卷，下稱A女）係有配偶之人，惟與甲○○發生婚外
    情。嗣被告之配偶懷疑2人有不倫關係時，被告為取信於其
    配偶，明知甲○○並未對其強制性交，竟仍基於誣告及偽證之
    犯意，於民國108年10月9日，向臺灣雲林地方檢察署（下稱
    雲林地檢署）檢察官誣指及於同日、109年2月11日、109年4
    月24日檢察官偵訊時供前具結，虛偽指訴甲○○基於強制性交
    之犯意，分別於108年6月26日或27日、108年7月15日或16日
    、108年8月23日，在雲林縣○○鄉○○超市前路口，攔阻被告之
    去路後，要求被告將機車騎到「○○火鍋店」之停車場，並在
    甲○○停放在停車場之車內，違反被告之意願，對被告強制性
    交得逞3次，而誣指甲○○涉有強制性交罪嫌，甲○○嗣經雲林
    地檢署檢察官以109年度偵字第385號認罪嫌不足為不起訴處
    分（下稱前案），嗣未再議而確定，因認被告所為涉犯刑法
    第168條之偽證罪嫌、第169條第1項之誣告罪嫌等語。
二、按性侵害犯罪防治法所稱性侵害犯罪，係指觸犯刑法第221
    條至第227條、第228條、第229條、第332條第2項第2款、第
    334條第2項第2款、第348條第2項第1款及其特別法之罪；又
    行政機關、司法機關及軍法機關所製作必須公示之文書，不
    得揭露被害人之姓名、出生年月日、住居所及其他足資識別
    被害人身分之資訊，性侵害犯罪防治法第2條第1項、第12條
    第2項分別定有明文。本件被告在其對告訴人甲○○提出之妨
    害性自主前案中，係性侵害犯罪之被害人，而本院所製作之
    本案判決係屬必須公示之文書，為避免被害人身分遭揭露，
    依上開規定，爰對於被告之姓名、年籍資料等足資識別身分
    之資訊，均予以隱匿，並以代號A女稱之，合先敘明。
三、按犯罪事實應依證據認定之，無證據不得認定犯罪事實；不
    能證明被告犯罪者，應諭知無罪之判決，刑事訴訟法第154
    條第2項、第301條第1項前段分別定有明文。又認定不利於
    被告之事實，須依積極證據，苟積極證據不足為不利於被告
    事實之認定時，即應為有利被告之認定，更不必有何有利之
    證據，復有最高法院30年度上字第816號判決可資參考。另
    事實之認定，應憑證據，如未能發現相當證據，或證據不足
    以證明，自不能以推測或擬制之方法，為裁判基礎；認定犯
    罪事實所憑之證據，雖不以直接證據為限，間接證據亦包括
    在內，然無論直接或間接證據，其為訴訟上之證明，須於通
    常一般之人均不致於有所懷疑，而得確信其為真實之程度者
    ，始得據之為有罪之認定，倘其證明尚未達到此一程度，而
    有合理性懷疑之存在時，即無從為有罪之認定，此亦有最高
    法院40年度台上字第86號、76年度台上字第4986號判決可資
    參照。況刑事訴訟法第161條第1項亦規定，檢察官就被告犯
    罪事實，應負舉證責任，並指出證明之方法，是檢察官對於
    起訴之犯罪事實，應負提出證據及說服之實質舉證責任，倘
    其所提出之證據，不足為被告有罪之積極證明，或其指出證
    明之方法，無從說服法院以形成被告有罪之心證，基於無罪
    推定之原則，自應為被告無罪判決之諭知，並經最高法院著
    有92年度台上字第128號判決可資參照。又告訴人所訴事實
    ，不能證明其係實在，對於被訴人為不起訴處分確定者，是
    否構成誣告罪，尚應就其有無虛構誣告之故意以為斷，並非
    當然可以誣告罪相繩；誣告罪之成立，以意圖他人受刑事處
    分虛構事實而向該管公務員申告為其要件，故其所訴事實，
    雖不能證明係屬實在，而在積極方面尚無證據證明其確係故
    意虛構者，仍不能遽以誣告罪論處；刑法第169條第1項誣告
    罪之成立，須其申告內容完全出於憑空捏造，若所告尚非全
    然無因，衹因缺乏積極證明，致被誣告人不受訴追處罰者；
    或其所訴之事實，雖不能證明係屬實在，惟在積極方面尚無
    證據證明其確係故意虛構者，均不能構成誣告罪（最高法院
    59年度台上字第581號、46年度台上字第927號、99年度台上
    字第3328號判決參照）。再按刑法第168條之偽證罪，以於
    案情有重要關係之事項，故意為虛偽之陳述為構成要件，如
    非於案情有重要關係之事項，故意為虛偽之陳述，固與該條
    規定不合，即對於案情有重要之關係之事項所述不實，而非
    出於故意者，仍難以偽證罪論；又該罪所謂於案情有重要關
    係之事項，則指該事項之有無，足以影響於裁判之結果者而
    言（最高法院著有30年上字第2032號、71年台上字第8127號
    判決可參）。另有罪之判決書應於理由內記載認定犯罪事實
    所憑之證據及其認定之理由，刑事訴訟法第310條第1款定有
    明文。而犯罪事實之認定，係據以確定具體刑罰權之基礎，
    自須經嚴格之證明，故其所憑之證據不僅應具有證據能力，
    且須經合法之調查程序，否則即不得作為有罪認定之依據。
    倘法院審理之結果，認為不能證明被告犯罪，而為無罪之諭
    知，即無前揭第154條第2項所謂「應依證據認定」之犯罪事
    實之存在。因此，同法第308條前段規定，無罪之判決書只
    須記載主文及理由。而其理由之論敘，僅須與卷存證據資料
    相符，且與經驗法則、論理法則無違即可，所使用之證據亦
    不以具有證據能力者為限，即使不具證據能力之傳聞證據，
    亦非不得資為彈劾證據使用。故無罪之判決書，就傳聞證據
    是否例外具有證據能力，本無須於理由內論敘說明（最高法
    院100年度台上字第2980號判決意旨參照），是本院以下所
    引用之證據，就證據能力部分爰不予論述。
四、檢察官認被告涉犯前開誣告、偽證犯行，無非係以被告於前
    案及本案之供述、證人甲○○之證述、證人BL000-A108096B即
    被告女兒之證述、證人甲○○所提出之被告自拍裸體照、被告
    前往婦產科診所就醫之門診收據、台灣大哥大電信資費委託
    代繳單、雲林地檢署108年度偵字第5668號案件被傳人為被
    告、被告配偶、被告女兒之傳票照片、數位鑑識報告、被告
    與證人甲○○在被告住處性交之影片及勘驗筆錄、雲林地檢署
    檢察官109年度偵字第385號不起訴處分書等為其主要依據。
五、訊據被告固坦承有於上開日期，向雲林地檢署檢察官告訴及
    具結證述遭到甲○○3次違反其意願性侵害之事實，惟堅決否
    認有何誣告、偽證犯行，辯稱：我沒有誣告，也沒有做偽證
    ，我說的都是正確的，當初甲○○在「○○火鍋店」三次違背我
    的意願對我強制性交，而且我與甲○○沒有交往關係，我沒有
    男朋友，只有老公。我向檢察官說甲○○對我有強制性交的部
    分沒有偽證也沒有誣告。甲○○曾經恐嚇過我。我沒有照他的
    意思做，他就在7月底打我老公。也說我家裡任何一件事情
    都要讓他知道，如果我不照做他會讓我全家難看。而且甲○○
    在「○○火鍋店」3次的強制性交都是違反我的意願的等語。
    辯護人則以：被告沒有與證人甲○○發生婚外情，被告配偶也
    沒有懷疑被告跟證人甲○○這層關係，被告沒有誣告及偽證犯
    意，她所述均是親身經歷所為的陳述，證人甲○○有對被告說
    要撞死被告配偶，也有說要讓被告難看，這種言語已涉及恐
    嚇意味，證人甲○○沒有經過被告同意，還在被告住處主臥室
    裝針孔監視器，目的是證人甲○○想監控被告行蹤及生活狀況
    ，證人甲○○有在對被告做監控的動作，被告對證人甲○○的恐
    懼害怕會持續一段時間，所以被告在檢察官面前所陳述的內
    容，說6、7、8月和證人甲○○在停車場車內發生性交行為，
    被告主觀上認為違反她的意願，被告提出這樣的告訴非無緣
    故；被告陳述事實是根據其親身經歷，沒有誣告甲○○也沒有
    作偽證。甲○○也承認有恐嚇被告，也曾經監控被告行蹤，甲
    ○○行為可能是違反被告意思而為性交行為等語，為被告辯護
    。
六、本院之判斷：
　　本件被告是否有起訴書所載「其與甲○○發生婚外情。嗣被告
    之配偶懷疑2人之不倫關係時，被告為取信於其配偶」之誣
    告、偽證之動機情形？被告是否明知甲○○並未對其強制性交
    而有誣告及偽證的犯意？厥為本案重要爭點所在。經查：
  ㈠被告於108年10月9日向雲林地檢署檢察官告訴，及於108年10
    月9日、109年2月11日、109年4月24日檢察官偵訊時供前具
    結，指訴甲○○對被告強制性交3次乙情，為被告自始所坦承
    ，有被告之偵訊筆錄（含真實姓名對照表）、雲林縣性侵害
    案件減少被害人重複陳述作業或一站式服務訊前訪視紀錄表
    、雲林縣警察局臺西分局偵處性侵害案件經評估進行減述作
    業報告書、性侵害犯罪事件通報表各1份(偵385卷第19至24
    、79至83、85、163至167、169頁，偵385密卷第3、31至35
    、37至39、41至44頁)在卷可稽。又被告前揭告訴證人甲○○
    對其性侵一案（即前案），經雲林地檢署檢察官偵查後，以
    甲○○犯罪嫌疑不足，而以109年度偵字第385號為不起訴處分
    ，嗣未再議而確定乙節，有雲林地檢署檢察官109年度偵字
    第385號不起訴處分書1份存卷可稽（偵385卷第199至202頁
    ），此部分事實，先堪予認定。
  ㈡被告於前案偵查中結證：於108年6月26日或27日、108年7月1
    5日或16日、108年8月23日，甲○○在他停在○○火鍋店的汽車
    上與被告發生性行為等語，核與證人甲○○於原審審理證稱：
    108年6月21日之後，因為被告女兒放暑假在家，所以都在外
    面與被告發生性行為，108年6、7、8月這段期間，常常去○○
    火鍋店停車場，還有別的地方，有跟被告在我車上發生性行
    為，因為很頻繁，日期我不確定等語（原審卷第89至91、11
    5頁），其對於曾在上址○○火鍋店停車場之其車上與被告發
    生性行為多次，亦為肯定之證述，則雙方對於有於上述地點
    及在被告駕駛之車上發生性行為之供陳內容，大致相符。然
    而關於被告與證人甲○○如何相遇，再到○○火鍋店的停車場車
    上發生性行為，被告於前案偵訊時稱：我要去買菜，甲○○在
    我家附近的○○超市路口把我攔下來，叫我把機車騎到○○火鍋
    店他停汽車的地方等語（偵385卷第19頁），證人甲○○於本
    院審理證述：與被告在○○超市偶遇應該會有，被告以出來買
    東西為由，我們會在LINE裡面約時間、地點聯絡，她自己過
    去找我等語（原審卷第101至102、115頁），是以被告及證
    人甲○○就兩人是相約前往或是被告在日常生活活動場域被攔
    截之說法，尚有出入，各為相異陳述，也沒有相關的LINE對
    話紀錄可以佐證，已難認2人所述何者屬實。
  ㈢被告與證人甲○○在○○火鍋店停車場所停車輛上性交時，火鍋
    店還在營業，該停車場有人車出入一情，為被告於前案偵訊
    時、證人甲○○於原審審理時均為一致供述（偵385卷第20、2
    1頁，原審卷第110頁），然而，上開地點是附近隨時都會有
    人車出入、若經他人察覺異狀會被觀看、遭致非議的地點，
    則何以被告願與證人甲○○在該不安定狀態下之地點為男女交
    歡之事？關於此點，證人甲○○證述：在那邊偷偷摸摸怕外人
    看到，甚至怕被告配偶出來找到、看到等語（原審卷第108
    頁），益徵該性行為地點並不恰當。而對於2人車上性行為
    的過程，證人甲○○證稱：因為時間都很短，褲子趕快脫下，
    根本沒有前戲就直接做，被告都說趕快呀，不要做那麼久，
    很快做完，被告趕快褲子穿了就走了等語（原審卷第104、1
    06頁），而為何在營業中店家停車場內的車輛上，頻繁發生
    如前所述快速、短暫的性行為，證人甲○○稱就是因為我的性
    需求等語（原審卷第105頁）。反之，被告則於前案偵訊時
    稱：因為甲○○說要去撞死我和我老公，我就跟著他去車上等
    語（偵385卷第19頁），參之證人甲○○於原審審理時固不否
    認曾有提到要讓被告配偶很難看，且坦承有說過要開車去撞
    被告配偶等語（原審卷第105、118頁），證人甲○○曾說此種
    話語，雖無法明確反推被告在性行為當下的意願究竟如何，
    然已徵證人甲○○係有使被告處於並非完全同意為性行為之合
    意意願下與之發生性行為之情境，亦已足認被告上述與證人
    甲○○言談之過程，被告並非虛捏全然不存在之事實以達誣告
    證人甲○○之目的。
  ㈣證人甲○○雖舉其於108年6月21日亦曾與被告在其住處有合意
    之性行為，另於本院審理時復提出同年月22日在上址被告住
    處臥室內亦有發生性行為之錄影畫面，以圖證明渠等確有婚
    外情之事實，查證人甲○○分別於108年6月21日、108年6月22
    日曾在被告住處床上與被告性交一情，先有⒈證人甲○○於偵
    查中提出之影片光碟、光碟檔案資料截圖各1份在卷可稽（
    原審卷第63頁，光碟置於他卷末光碟存放袋內）。經檢察官
    偵查中勘驗，過程中被告未有反抗之動作，且為證人甲○○口
    交，有雲林地檢署檢察官勘驗筆錄1份在卷可稽（偵385卷第
    191頁）。被告固不否認為證人甲○○口交之不利於己的事項
    ，惟其於前案偵訊和原審審理時都稱：是甲○○叫我做，他問
    我說我的家還要不要，要看我的表現好不好等語（偵385卷
    第165頁、原審卷第124頁）。再依錄影檔案內容無法查知其
    2人是否有交談，及其內容為何，無從得知是否屬實。然即
    便影片中被告並未抗拒與證人甲○○性交，甚至為證人甲○○為
    口交行為，但從該影片中被告表情及動作均展現不耐煩來看
    ，似乎被告對於與證人甲○○性交一事，並沒有很甘願、很歡
    喜，則此性交是否因遭證人甲○○脅迫，被告不得不從，似乎
    也難以完全排除。⒉再經本院勘驗證人甲○○當庭提出之108年
    6月22日被告住處臥室床上與被告性交行為之錄影畫面（證
    人甲○○提出光碟1片置於本院卷末證物袋），勘驗結果：「⑴
    畫面時間為00：00：29，被告半躺在畫面中床上。⑵畫面時
    間為00：00：32，被告臉朝向身體的左方。⑶畫面時間為00
    ：00：40，被告雙手在其腰部有上下的動作，此時被告臉部
    轉為正面。臉部並無特別表情。⑷畫面時間為00：00：46，
    被告轉身起床離開畫面。⑸畫面時間為00：02：32一位反戴
    鴨舌帽、身穿藍色上衣之男子，與被告躺在床上，兩人身體
    呈現面對面的情形。⑹畫面時間為00：02：42該男子將雙手
    壓住被告雙手，兩人在從事互動之動作（影像沒有拍攝兩人
    之下半身）⑺畫面時間為00：02：48該男子把身體撐起，被
    告臉部出現在畫面，被告臉部沒有特別表情。」等情，有本
    院勘驗筆錄在卷可參（本院卷第114至115頁）。上述畫面中
    ，針對被告之臉部並無一般男女所為性行為時之歡愉表現，
    反而呈現無表情、甚至僵化之面容表現；再查，惟此部分錄
    影所得，依證人甲○○所述，係取自被告住處臥室安裝之針孔
    攝影機錄製畫面，而對於被告住處臥室上為何會有裝設針孔
    攝影機，被告與證人甲○○所述不一，但證人甲○○證稱：我的
    手機可以看得到被告家主臥室的監視器畫面等語（原審卷第
    116頁），即便無從確知被告住處臥室上方針孔來源，就結
    果來說，是證人甲○○可監控該針孔錄影畫面並加以存檔。又
    對照被告在108年7月17日使用手機的LINE通訊軟體與證人甲
    ○○之對話截圖，證人甲○○一再追問「為什麼很確定，今天沒
    有要做愛？」之語，被告拍攝被告配偶站在臥室床邊的照片
    給與回應，證人甲○○又再說「有在做，一定要馬上讓我知道
    ，好嗎？」，被告則回答「知道」，有被告手機還原時間00
    00000_2132_俊仁LINE截圖、還原時間0000000_2128_俊仁LI
    NE截圖各1張在卷可稽（他卷第44頁），對此，證人甲○○證
    稱：那是我問被告有沒有跟被告配偶在做愛，當時她戴著耳
    機跟我講電話，但她沒有講話，只讓我聽那邊的聲音，我聽
    到有奇怪的聲音，所以我認為他們在做愛，被告拍被告配偶
    給我看，確定被告配偶在做何事，他們沒有在做愛等語（原
    審卷第95、96頁），證人甲○○當時何以不用觀看針孔畫面方
    式確認、若是被告知悉證人甲○○手機即可看到被告家主臥室
    的針孔，被告為何還需要拍攝臥室內配偶的照片或告知證人
    甲○○自己臥室發生的事，由此可見，被告稱其不知床上遭證
    人甲○○裝針孔乙節，應屬可信，而證人甲○○可經由其手機隨
    時監控被告住處臥室之私密影像，亦可確認，顯然被告與證
    人甲○○於本案發生前，雙方確有一定情誼，導致證人甲○○可
    隨時、有恃無恐之監控被告住處臥室之私密生活影像。
　㈤再者，證人甲○○傳送給被告的LINE通訊的內容「要我安靜很
    容易，你絕對做的到，就看你願不願意做。⒈讓我知道你所
    有一切、沒有秘密。⒉不要用外面的版本、外面的方式，對
    我。⒊做任何事，以我為出發點，第一時間想到我。⒋主動讓
    我收音、主動把賴(指LINE)的截圖傳給我、主動告訴我你要
    去哪裡、幹什麼。」有被告手機還原時間0000000_1711_俊
    仁LINE截圖1張在卷可稽（他卷第43頁），顯示證人甲○○要
    求掌控被告行止。再觀證人甲○○要求被告手機照片刪除，再
    提供截圖確認，證人甲○○要求被告提供自拍裸照，被告均照
    做等情，此有被告手機還原時間0000000_2142_辣妹LINE截
    圖、被告自拍裸照各1張在卷可稽（他卷第47頁，偵385密卷
    第99頁）。而證人甲○○要求被告在白天的車上赤身裸體供其
    拍攝，被告沒有抗拒或遮掩身體的舉動，但面露不耐的照做
    ，有證人甲○○提供之光碟、原審勘驗筆錄在卷可稽（原審卷
    第111頁），是被告對於證人甲○○的索求，似乎是不得不從
    ，為何如此的原因，恐難勘破，但這些事情對一般人通常都
    會感受到無形壓力。又被告所指於性行為時之意願，實存乎
    其內心，其內心究為完全願意、半推半就、或是完全不願意
    只是不敢為任何表示，旁人實難窺知，也不得而知，被告主
    觀上認為自己性交意願的描述，尚難逕認被告有誣告、偽證
    之犯意。
  ㈥至於對於被告提告性侵害之動機，是否「係因被告配偶懷疑
    被告與證人甲○○2人有不倫關係，為取信配偶而提告」之疑
    義：
  ⒈被告女兒與被告的LINE對話中，被告對女兒說「小孩子，不
    要在爸比面前亂講話」、「不然會死得很難看」，被告女兒
    則回覆「爸比已經知道了啊」、「爸比叫我一定要說出來」
    ，被告又說「你要讓媽媽現在就死掉嗎」，有被告與被告女
    兒的LINE對話截圖在卷可稽（他密卷第38頁），然對此解釋
    ，被告稱：我叫女兒不能跟我先生說我被甲○○性侵的事等語
    （偵385卷第81頁），被告女兒證述稱：爸爸問我說甲○○是
    不是和媽媽交往，我跟爸爸說我不知道等語（偵385卷第91
    頁），證人即被告配偶李○宏則證述被告提告性侵害之前，
    沒有懷疑過被告有外遇，不會去逼問女兒甚麼等語明確（原
    審卷第132至133頁），被告、被告女兒與被告配偶李○宏3人
    所述不同，然證人李○宏所述核與證人甲○○證述108年10月1
    日前被告配偶完全不知道我與被告的關係等語（原審卷第12
    0頁）相符，被告配偶李○宏、證人甲○○2人處於利害相反之
    地位，所為相同之證述應較為可信。故並無公訴意旨所指被
    告因其配偶李○宏懷疑被告與證人甲○○2人有不倫關係，為取
    信配偶李○宏而提告之立論基礎。
  ⒉況查，證人甲○○於108年6月22日又去被告家裡，並有推倒被
    告女兒一情，為證人甲○○所自承（原審卷第92、99頁），核
    與被告配偶證稱6月22日證人甲○○去我家騷擾被告等語相符
    （原審卷第133頁），且有雲林地檢署檢察官108年度偵字第
    5668號不起訴處分書記載在卷可稽。另於108年7月24日證人
    甲○○曾攔阻被告配偶車輛，並傷害被告配偶等情，為被告配
    偶李○宏證述明確（原審卷第127頁），復有雲林地檢署檢察
    官108年度偵字第5668號起訴書、原審109年度訴字第220號
    判決在卷可稽。則被告配偶另於108年8月3日請人來家裡裝
    設監視器，用意是怕證人甲○○再來騷擾，在家裡客廳可以看
    到監視器錄影畫面等情，為證人李○宏證述明確（原審卷第1
    33至134頁），嗣後，證人甲○○證稱有再叫被告提供裝攝影
    機的照片，以求避開攝影機的角度等情（原審卷第94頁），
    果爾，因被告、證人李○宏及被告女兒和證人甲○○有所糾纏
    ，屢有官司糾葛，證人李○宏也採取防範措施（裝設監視器
    ）之舉，故綜合被告、被告配偶及被告女兒和證人甲○○之互
    動事件，無從佐證被告確有「係因被告配偶懷疑被告與證人
    甲○○2人有不倫關係，為取信配偶而提告」之誣告動機。
  ㈦另有關被告與被告舅舅（微信暱稱chen guang）的對話，被
    告於108年7月18日先傳送證人甲○○以LINE暱稱「俊仁」質問
    被告「為什麼很確定，今天沒有要做愛」的對話截圖（畫面
    標註之傳訊人為「俊仁」）給被告舅舅，然後被告對其舅舅
    請求「舅舅，如果阿宏有問你俊仁是誰，你說是我的弟弟」
    、「舅舅，這是我犯錯的事，對不起」，有被告手機還原時
    間0000000_1719_wechat截圖1張在卷可稽（他密卷第40頁）
    。依被告於原審審理時供稱：我說我做錯了，沒有講我被欺
    負，不想讓大陸的家人擔心，我沒有說到底做錯甚麼事情等
    語（原審卷第150頁）。勾稽被告所述及傳送訊息內容，似
    乎是證人李○宏看到被告與暱稱「俊仁」的私密對話，被告
    希望證人李○宏不知道那是被告與證人甲○○的對話內容，所
    以可能對證人李○宏說「俊仁」是她弟弟之語，又預防證人
    李○宏向被告舅舅求證，故請求其舅舅如果被告配偶有向其
    詢問，也要說「俊仁」是她弟弟。被告有意對證人李○宏隱
    瞞上述社交軟體談話對象的原因可能多端，可能係擔心揭露
    其與聊天對象證人甲○○的關係，也可能憂心聊天內容在配偶
    李○宏心裡種下懷疑的種子。至於證人甲○○持有被告前往婦
    產科就醫之收據，雖然社會通念上，有一定程度關係的人，
    才會一起去婦產科。但是證人甲○○也證述：被告不讓我去，
    拗不過我，我執意要去，她讓我跟去，被告又不讓我進診間
    ，我說我一定要進診間等語（原審卷第93頁），似乎也難以
    完全排除被告不願意與證人甲○○一起前往婦科的可能性；被
    告手機委託代繳單、被告配偶、女兒的傳票照片，包括被告
    與第三人之LINE對話等其他證據，參諸前述證人甲○○「讓我
    知道你所有一切」之要求、證人甲○○自承108年6月22日去被
    告家要看她的手機（偵385卷第107頁）、108年10月3日又進
    去被告家要看被告手機（原審卷第97頁）等行為，被告則稱
    不知道證人甲○○如何取得上述資料（原審卷第140頁）；基
    上，均可見被告與證人甲○○關係匪淺，是被告隱匿談話聊天
    的對象，甚至要求其舅舅掩飾「俊仁」之人身份之事，雖無
    法排除被告與證人甲○○之間曾有關係良好，然而，其事後有
    前述諸多糾葛甚至雙方關係生變後，其與證人甲○○關係已非
    和睦（詳後述）。
　㈧依本案卷內資料，可證實被告與證人甲○○實有異常且頻繁之
    往來，且亦有被告手機畫面顯示其通訊軟體line與暱稱為「
    孝堅」之男子(證人甲○○指為被告另外之男友江○靛)涉入其
    中，復佐以證人甲○○於通訊軟體上經常性之情緒發言、對被
    告之精神、行為控制、頻繁與被告性行為等舉措，堪認被告
    確有與證人甲○○、甚至他人發生感情糾葛，佐以前述證人即
    被告之女李○妮曾於偵查中具結證稱被告與證人甲○○通話、l
    ine傳遞之訊息內容很甜蜜、很親密等語(偵385卷第91、92
    頁)，堪可勾稽證人甲○○曾與被告發生情感糾葛，然或懷疑
    被告與他人介入感情，致感情生變，證人甲○○進而加強對被
    告之精神、行為控制、並頻繁與被告性行為以消除感情上之
    不安，反致被告更加疏離，交往後期與證人甲○○之性交尚非
    完全出於己意；此觀證人甲○○於108年8月20日拍攝之被告在
    其車內裸體影像、於108年6月22日與被告在其住處臥室之性
    交影像，被告於畫面中或面露不耐、或面無表情，未有一般
    情投意合男女於交歡中會有之歡愉情緒，且有部分抗拒動作
    即明(原審卷第111頁、本院卷第114至115頁)。可知被告對
    於證人甲○○的索求，似乎是不得不從。準此，證人甲○○所稱
    雙方本係婚外情之說法，雖非無據，然此與被告與證人甲○○
    於性交之過程中，是否係出於自身意願之合意性交，要屬二
    事，尚不能僅以證人甲○○與被告曾有婚外情一事，即認雙方
    間之性行為均為合意，從而率然推論被告係明知無強制性交
    事實，猶故意虛構遭強制性交之事而申告並具結後為虛偽陳
    述，進而認被告之行為觸犯刑法上之誣告罪及偽證罪。又因
    婚外情與合意性交兩者間並無必然關係，婚外情之有無尚不
    影響是否個案強制性交之判斷。
  ㈨刑法誣告罪之成立，以意圖使他人受刑事處分，而虛構事實
    向該管公務員申告為要件，須其申告內容完全出於憑空捏造
    ，若所告尚非全然無因，雖不能證明係屬實在，衹因缺乏積
    極證明致被誣告人不受訴追處罰者尚難遽以誣告論罪(最高
    法院43年台上字第251號、46年台上字第927號、104年度台
    上字第409號判決意旨參照)。換言之，被告主觀上之誣告故
    意，應依嚴格證明法則認定之，依此，如A對B申告強制性交
    ，A是否會構成誣告罪，其核心問題並非能否認定B未對A強
    制性交，而在於能否以超越合理懷疑之程度，認定A係明知
    無強制性交事實，猶故意虛構遭B強制性交之事而申告。如
    經調查後，雙方究係合意抑或強制性交猶有疑點而事實不明
    ，則對B而言，因無法以超越合理懷疑之程度，確切證明強
    制性交犯行，而應諭知B無罪，但此僅係B之犯罪證據不足，
    無法如是認定而已。至於A是否誣告，如亦無法以超越合理
    懷疑之程度，認定A係故意虛構一件根本不存在之性侵害事
    實，則在刑事證據法則上，亦應諭知A無罪。至於檢察官對B
    涉嫌性侵害為不起訴處分或駁回再議處分之認定，不能拘束
    法院；法院應綜合全盤事證，判斷能否以超越合理懷疑之程
    度，認定A係故意虛捏事實而誣告。基此，本件應審究之核
    心重點應在於依檢察官前述理由及所提證據，能否以超越合
    理懷疑之程度，認定被告係故意虛捏遭告訴人強制性交之事
    實；即使檢察官主張雙方係合意性交確有可能，但只要有合
    理懷疑足認被告係遭告訴人強制性交，在刑事證據法則上即
    不能確切證明被告係虛捏事實，妄為告訴，應為被告有利之
    認定。又偽證罪所謂於案情有重要關係之事項故為虛偽之陳
    述，則指該事項之有無，足以影響於裁判之結果者而言。準
    此，證人甲○○所稱雙方本係婚外情之說法，雖非無據，然此
    與被告與證人甲○○於性交之過程中，是否係出於自身意願之
    合意性交，要屬二事，尚不能僅以證人甲○○與被告曾有婚外
    情一事，即認雙方間之性行為均為合意，從而率然推論被告
    係明知無強制性交事實，猶故意虛構遭強制性交之事而申告
    並具結後為虛偽陳述，進而認被告之行為觸犯刑法上之誣告
    罪及偽證罪。又因婚外情與合意性交兩者間並無必然關係，
    婚外情之有無尚不影響是否強制性交之判斷，故縱退步言之
    ，而認被告係因擔心家庭失和而對於是否與甲○○發生婚外情
    一事故意為虛偽陳述，此與本件有無遭證人強制性交之案情
    有重要關係之事項，於裁判結果尚無影響者，即不能對被告
    以誣告及偽證罪相繩。
七、至檢察官上訴意旨雖以：㈠被告女兒於前案具結證稱:被告之
    夫於案發前即有懷疑被告與甲○○間之婚外情關係，且有還原
    之通訊軟體對話紀錄可佐，亦有被告告誡其女兒不要亂講話
    、不要告訴爸爸之對話紀錄，自能得出被告與甲○○間實存在
    親密關係。原審以非與被告一家人共同生活之甲○○之證詞、
    被告配偶基於迴護被告之證詞，逕認被告配偶並未懷疑過被
    告與甲○○具有不倫關係，因此被告並無提出誣告之動機，自
    有違反經驗與論理法則之處。㈡觀諸被告手機鑑識還原與自
    己舅舅對話紀錄之照片（對話時間：108年7月18日）内容，
    被告向其舅舅表示：舅舅，如果阿宏有問你俊仁是誰，你說
    是我的弟弟，舅舅，這是「我犯錯」的事情，對不起等語，
    係要其舅舅替其隱瞞「俊仁」之真實身分就是甲○○，並向舅
    舅認錯，更在前案作證時，虛捏當時與舅舅講的俊仁是自己
    名為林俊仁之弟弟，被告供述之憑信性已甚為有疑。再被告
    於前案偵訊時（109年2月11日偵訊筆錄）已稱：要跟舅舅道
    歉是因為自己老公跟自己表示為何什麼事情都不跟他說，這
    樣會造成我舅舅的困擾，我老公有跟我舅舅說我在外面這樣
    子，外面的人會認為我很沒有教養等語，可證108年7月當時
    ，被告配偶已經懷疑被告有不倫事情，而被告與甲○○確有發
    生並未違反意願之性行為，才會向舅舅道歉，希望舅舅可以
    替其隱匿之情，否則，若108年7月18日以前曾遭甲○○強制性
    交，何以不向認為心中對其有疑問之配偶訴說自己實屬委屈
    ，反而要求他人隱匿，更自承犯錯，若被告配偶未曾懷疑，
    又為何要舅舅替其隱匿，原審以隱瞞之原因可能多端、被告
    不想讓大陸家人擔心等，逕認不足證明被告有誣告之情事，
    有違背經驗與論理法則之處。㈢再者，直至108年8月3日被告
    配偶請人來家裡裝監視器，依被告配偶證稱係欲防止甲○○再
    騷擾，而被告稱是甲○○叫伊拍的等語，既要防堵甲○○，被告
    若不告訴甲○○有裝監視器，甲○○如何知悉？甲○○又如何叫被
    告提供裝設監視器角度之照片，以求避開？可知係被告主動
    提供監視器角度照片之情。再自卷内，甲○○可以提出被告自
    拍裸照、婦產科收據、被告配偶電話費委託代繳單、被告傳
    送配偶與女兒傳票照片、被告與甲○○性交影片、兩人視訊對
    話照片等等證據，皆可證明被告與甲○○已相當親密，縱使甲
    ○○證稱在108年初曾向被告表示要撞死伊老公之氣話等語，
    或屬不倫關係中積極想要占有被告之表示，但相隔6至8月之
    久，期間被告與甲○○又有上開如此親密之證據，此話語是否
    能為被告有利之佐證亦甚有疑義。㈣被告前後供詞反覆、避
    重就輕，若非誣告，何以杜撰諸多不合常情之詞，若真有違
    反其意願，何以事後又請甲○○繳電話費、又主動拍攝監視器
    角度給甲○○要其避開?毋寧是被告明知自己外遇，且合意與
    甲○○發生性行為，對舅舅認錯、希望舅舅隱匿此事，不讓配
    偶發現其間之關係，是以其具有誣告故意甚明。然而，本件
    雖非認為被告與證人甲○○前有情感曖昧為無稽，然依其之後
    與證人甲○○以情感生變，雙方已生齟齬，被告對證人甲○○仍
    要求於上述時間，在與常情不符之停車場公共場所與之發生
    性交行為之舉，其辯稱係違反其意願所為之辯詞為合理。是
    被告對上述本件發生之基礎事實是否虛構或捏造，確屬有疑
    ，尚非全然無因，雖不能證明係屬實在，均無從證明被告有
    誣告、偽證的犯意，尚不得以上開證據，逕為不利被告之認
    定。而參酌前揭最高法院之判決意旨，仍不得謂屬於誣告，
    甚或故為偽證。
八、綜上所述，公訴意旨所提出上述證據，其證明仍未達於超越
    合理懷疑之程度，尚不足以證明被告確有誣告、偽證之犯意
    ，不能僅因前案欠缺積極證據證明甲○○強制性交犯行而經檢
    察官為不起訴處分確定，遽論被告有虛捏之行徑或誣告、偽
    證之犯意，自難以誣告、偽證罪相繩。此外，本院依現存卷
    證，復查無其他積極證據足以證明被告確有公訴意旨所指之
    前開犯行，揆諸前揭說明，自屬不能證明被告犯罪，依法應
    為被告無罪之諭知。是以，揆諸前開判決意旨，本案依檢察
    官所提證據，尚不足使本院確信被告行為該當上開罪名之構
    成要件，檢察官復未能提出適合於證明起訴犯嫌之其他積極
    證據，指出調查之途徑暨說明其關聯性予以補強，綜合全案
    事證及辯論意旨，應認不能證明被告犯罪。原審以檢察官之
    舉證無法達無合理懷疑之確信程度，因而為被告無罪之諭知
    ，核其認事用法，並無不合。檢察官上訴意旨仍執前詞指摘
    原審認事用法違誤，並未提出積極確切之證據可資據為不利
    被告之認定，無可採信，其上訴為無理由，應予駁回。
據上論斷，應依刑事訴訟法第368條，判決如主文。
本案經檢察官吳淑娟提起公訴，檢察官顏鸝靚提起上訴，檢察官
周文祥到庭執行職務。
中　　華　　民　　國　　111 　年　　6 　　月　　8 　　日
                  刑事第二庭    審判長法  官  陳珍如
                                      法  官  包梅真
                                      法  官  黃裕堯
以上正本證明與原本無異。
檢察官如不服本判決應於收受本判決後20日內向本院提出上訴書
，其未敘述上訴理由者並得於提起上訴後20日內向本院補提理由
書（但應受刑事妥速審判法第9條第1項各款之限制）。
本件被告不得上訴。
　　　　　　　　　　　　　　　　　　　書記官  蔡孟芬
中　　華　　民　　國　　111 　年　　6 　　月　　8 　　日
附錄法條：
刑事妥速審判法第9條
除前條情形外，第二審法院維持第一審所為無罪判決，提起上訴
之理由，以下列事項為限：
一、判決所適用之法令牴觸憲法。
二、判決違背司法院解釋。
三、判決違背判例。
刑事訴訟法第377條至第379條、第393條第1款規定，於前項案件
之審理，不適用之。

（卷宗簡稱對照表）
簡稱 全稱 偵385卷 臺灣雲林地方檢察署109年度偵字第385號（引用頁碼為卷頁上方頁數） 偵385密卷 臺灣雲林地方檢察署109年度偵字第385號密（彌封）卷（引用頁碼為卷頁上方頁數） 偵5145卷 臺灣雲林地方檢察署109年度偵字第5145號 他卷 臺灣雲林地方檢察署108年度他字第1712號（引用頁碼為卷頁上方頁數） 他密卷 臺灣雲林地方檢察署108年度他字第1712號密（彌封）卷 原審卷 臺灣雲林地方法院110年度訴字第279號